【裁判字號】    89,易,5
【裁判日期】    890131
【裁判案由】    詐欺
【裁判全文】
臺灣臺南地方法院刑事判決                              八十九年度易字第五號
    公  訴  人  臺灣台南地方法院檢察署檢察官
    被      告  乙○○
右列被告因詐欺案件，經檢察官提起公訴（八十八年度偵緝字第七六四號、第一一二
三號），本院判決如左：
    主  文
乙○○共同連續意圖為自己不法之所有，以詐術使人將本人之物交付，處有期徒刑壹
年，緩刑肆年。
    事  實
一、乙○○與其妻丙○○ (另行審理)一同經營外燴生意，明知已週轉困難經濟不佳
    ，竟基於共同意圖為自己不法所有之概括犯意，於民國八十七年三、二月間，外
    燴生意淡季時，仍向甲○○大量購入海鮮漁貨，並由乙○○簽發即期本票十九張
    ( 面額均為新台幣 (下同)二十萬元、發票日均為八十七年五月二十日，計三百
    八十萬元，如附表一所示)，而丙○○則簽發支票九紙 (以中興商業銀行赤崁分
    行為付款人，共計一百九十萬元，如附表二所示)，作為清償漁貨之用，詎丙○○之支票帳戶於八十七年八月十四日拒絕往來，上開以丙○○為發票人之支票經
    提示後，全部跳票，而乙○○開立之本票到期亦未兌現。又乙○○、丙○○復基
    於共同詐欺之概括犯意，以乙○○父親蔡信神 (業經公訴人為不起訴處分)名義
    於八十七年一月三日向榮寶建設開發有限公司 (下稱榮寶公司)購買台南市○○
    段二一五之五六九號 (重測後為佃西段四六八號)、二一五之五六五號 (重測後
    為佃西段四七一號)兩筆土地及土地上之房屋 (門牌號碼台南市○○路○段二五
    七巷八弄十一號、建號佃西段二九０號)，並推由乙○○與榮寶公司訂立買賣契
    約，價金計六百六十萬元 (其中四百五十萬元為貸款)，兩造並約定前述房地於
    八十七年四月一日移轉至蔡信神名下後，付清價金，然乙○○與丙○○只付一百
    五十萬元，其餘尾款六十萬元則拒付之；乙○○、丙○○二人於取得前述房地所
    有權後，於八十七年七月二十五日以上開房屋、土地向郭清華設定債權額三百萬
    元之第二順位抵押權，以清償丙○○積欠代書黃江樹之債務，乙○○、丙○○於
    設定抵押權後，即避不見面，甲○○及榮寶公司方知受騙。
二、案經甲○○、榮寶公司訴由台灣台南地方法院檢察署檢察官偵查起訴。
    理  由
一、訊據被告乙○○對於右揭開立本票清償告訴人甲○○貨款之事實供承不諱，然辯
    稱：其僅積欠告訴人甲○○三、四百萬元，係其先開立本票與甲○○，後其妻丙○○領得支票簿後，又開立如附表二之支票以換回本票，然告訴人甲○○並未換
    回，又購屋之事及抵押權之設定均為其妻丙○○處理，其均不知情云云。然查：
(一)上揭事實業具告訴人甲○○、榮寶公司指訴歷歷，並有甲○○提出如附表一、二
    之支票 (含退票理由單)、本票在卷可證。
(二)而附表一所示之本票總金額為三百八十萬元，附表二所示之支票總金額計一百九
    十萬元，二者金額既不相同，告訴人甲○○焉有同意被告以總金額較少之如附表
    二之支票換回總金額較多之本票，足見告訴人甲○○所言支票及本票非相同債務
    ，被告前述所辯，尚無足取。
(三)又被告所開立之本票發票日均為八十七年五月二十日，同案被告丙○○所開立之
    支票，到期日則集中於八月至十月間，依民間使用遠期支票之習慣，發票日多在
    數月前，及通常在進貨後之月底或隔月結帳以觀，告訴人甲○○指稱被告乙○○
    、丙○○係於八十七年三、四月間大量進貨，應屬可信。
(四)再被告夫妻從事外燴生意，每年三、四月至六月為淡季，在該期間有時甚至無收
    入，為被告乙○○所自承，其仍於八十七年三、四月間，向告訴人甲○○中購入
    大量漁獲，其有為自己不法所有之意圖甚為明確。
(五)被告夫妻以第三人蔡信神名義貸款及買屋，於移轉所有權後，未付尾款即設定抵
    押權與丙○○之債權人郭清華等情，為被告乙○○於偵查中自承，核與蔡信神及
    榮寶公司代表人黃新寶所述相符，並有不動產買賣契約書 (係以乙○○為承買人
    )、土地及建物登記簿謄本可證，是被告夫妻二人有犯意聯絡、行為分擔亦可認
    定。
(六)末查被告夫妻於外燴旺季時每月收入為五至八萬元、淡季時幾乎無收入 (見本院
    審理筆錄)，而被告乙○○夫妻於五、六年前即經濟狀況不佳，被告乙○○很會
    花錢，並據第三人蔡信神於八十七年十一月十一日於偵查中陳述明確 (見八十七
    年度偵字第一二八六六號卷)，是被告夫妻財務既早於八十二年間即陷於不佳之
    狀態，竟仍向告訴人隱瞞事實，使告訴人二人陷於錯誤，繼續讓被告等購進大量
    漁獲，並購買房地，被告夫妻間顯有共同詐欺之犯意甚明。
是被告乙○○前述所辯顯係臨訟卸責之詞，不足採信。綜合上述情狀，被告於購買漁
貨及房地伊始，即應有不法所有之詐騙犯意。而告訴人等亦因而受有損害，事證明確
，被告犯行洵堪認定。
二、核被告意圖為自己不法之所有，以詐術使人將本人之物交付，所為係犯刑法第三
    百三十九條第一項之罪。其與被告丙○○間有犯意聯絡、行為分擔，應論以共同
    正犯。又其詐購魚貨及房地之犯行，時間緊接、犯罪構成要件相同，為連續犯，
    應予加重其刑。爰審酌被告犯罪之動機、目的、手段及所造成危害等一切情狀，
    處如主文所示之刑，以資懲儆。又被告前未曾受有期徒刑以上刑之宣告，有台灣
    台南地方法院檢察署刑案資料查註紀錄表在卷可憑，其經此教訓後，應知所警惕
    ，信無再犯之虞，本院因認所宣告之刑以暫不執行為適當，併諭知緩刑四年，以
    勵自新。
據上論斷，應依刑事訴訟法第二百九十九條第一項前段，刑法第二十八條、第五十六
條。第三百三十九條第一項、第七十四條第一款，罰金罰鍰提高標準條例第一條前段
，判決如主文。
本案經檢察官李白松到庭執行職務。
中    華    民    國      八十九    年      一        月    三十一      日
                              臺灣臺南地方法院刑事第一庭
                                      法  官 石家禎
右正本證明與原本無異
如不服本判決應於送達後十日內向本院提出上訴狀
                                      書記官 葉東平
中    華    民    國      八十九    年      一        月    三十一      日
附錄本案論罪科刑法條全文：
刑法第三百三十九條第一項：意圖為自己或第三人不法之所有，以詐術使人將本人或
                          第三人之物交付者，處五年以下有期徒刑、拘役或科或
                          併科一千元以下罰金。


司法院資訊處製作；財團法人民間司法改革基金會備份。
